【裁判字號】    97,上訴,3799
【裁判日期】    971211
【裁判案由】    偽造有價證券等
【裁判全文】
臺灣高等法院刑事判決                97年度上訴字第3799號
上  訴  人
即  被  告  甲○○
                      （
選任辯護人  簡啟煜律師
            林明輝律師
上列上訴人因偽造有價證券等案件，不服台灣台北地方法院九十
六年度訴字第八一二號，中華民國九十七年七月二十三日第一審
判決（起訴案號：台灣台北地方法院檢察署九十五年度調偵字第
六十八號），提起上訴，本院判決如下：
    主  文
原判決撤銷。
甲○○共同行使偽造私文書，足以生損害於他人，處有期徒刑壹
年捌月。未扣案之偽造「備用信用狀」壹份沒收之。
    事  實
一、甲○○初中肄業，於民國七十二年間赴英國擔任廚師工作，
    迄八十九年間返國，仍受僱擔任廚師工作，並無能力代他人
    申辦備用信用狀（Standby L/C ，又稱擔保信用狀）；於九
    十二年九月間（九十二年九月二十八日以前）某日，與其於
    九十二年八月間，經由陳姓友人介紹結識之劉仲坤（原名劉
    次善）、經由李文彰介紹而認識之自稱係新加坡商喜恩威公
    司（即ＣＮＡ）台灣分公司之總裁（總經理）陳慶庭、股東
    許耀廷（二人所涉行使偽造私文書等犯行另案偵辦），均明
    知新加坡商喜恩威公司並未承攬大陸地區○○○路工程，竟
    基於意圖為自己不法所有而詐欺及行使偽造私文書之犯意聯
    絡與行為分擔，先由許耀廷於九十二年九月二十八日，前往
    台北市○○區○○路一段十九巷十八號立漢工程有限公司（
    以下簡稱立漢公司），對自九十一年間起，合作工程而有生
    意往來之立漢公司負責人乙○○，出示廣珠鐵路建設項目意
    向書（合約書），佯稱喜恩威公司（ＣＮＡ公司）之股東陳
    慶庭有意承攬廣珠鐵路工程，及已洽妥甲○○代為申辦，由
    美國伯克萊銀行紐約分行為發狀銀行，開立供ＣＮＡ公司作
    為貸款擔保之備用信用狀，至指定之收狀銀行日商三菱東京
    日聯銀行（UFJ Bank Ltd，下稱日聯銀行）新加坡分行，以
    該信用狀向收狀銀行融資籌措工程保證金云云，邀乙○○合
    作，負責工程設計，設計費為工程總價之百分之三點五，由
    乙○○先行提供現金三十萬元及總額三百二十萬元擔保票據
    ，供支應開狀費用百分之十，於發狀銀行開立信用狀至指定
    之收狀銀行－日聯銀行新加坡分行後，由ＣＮＡ公司支付其
    餘百分之九十之開狀費用，於收狀銀行核撥融資貸款後，Ｃ
    ＮＡ公司會先匯款至乙○○在匯豐銀行新加坡分行之帳戶，
    返還所先行支付之開狀費用及許耀廷、陳慶庭積欠立漢公司
    之借款，所簽發之擔保票據亦會歸還乙○○，乙○○信以為
    真，簽立授權書，授權許耀廷代為辦理與甲○○有關美國伯
    克萊銀行紐約分行擔保信用狀到接狀銀行日聯銀行新加坡分
    行事宜，及由立漢公司開立擔保票據總額新台幣（下同）三
    百二十萬元及現金三十萬元，作為開狀擔保，旋於同年月二
    十九日，甲○○、劉仲坤、許耀廷、陳慶庭及受許耀廷邀約
    、不知情之李文彰，前往立漢公司，由甲○○與許耀廷，在
    乙○○面前佯訂合作協議書，虛偽約定由甲○○提供正式之
    擔保信用狀（美國伯克萊銀行紐約分行或同等級世界排名前
    百大、信用等級ＡＡ以上自由地區之銀行），於簽約後十日
    以內開出至許耀廷指定之受益人帳戶（即日聯銀行新加坡分
    行），額度為美金五百萬元，劉仲坤、李文彰則為見證人，
    乙○○更加確信為真，因陷於錯誤，將發票人為立漢公司，
    票載日均為九十二年十月十五日，金額分別為九十萬元、七
    十萬元、八十萬元、八十萬元之華南商業銀行龍江分行支票
    四紙（票號分別為ＪＣ0000000－ＪＣ000000
    0），及現金三十萬元交予許耀廷，許耀廷則當場轉交予甲
    ○○，甲○○將其中面額七十萬元、八十萬元、八十萬元三
    紙支票交予偽稱出借款項之劉仲坤，約定信用狀開立向收狀
    銀行融資取得貸款後，前揭四紙支票會歸還立漢公司，之後
    一行人即離開；同年十月十五日，劉仲坤持前揭支票四紙，
    前往立漢公司，要求乙○○換票，其中面額九十萬元支票，
    則先支付五十萬元現金，乙○○誤信以備用信狀向收狀銀行
    融資貸款一事為真，與劉仲坤確有出借開狀費用，遂交付劉
    仲坤五十萬元現金及另再簽發票載日均為九十二年十一月四
    日，面額分別為四十萬元、三十萬元、四十萬元及一百六十
    萬元支票四紙（票號分別為ＪＣ0000000、ＪＣ00
    00000、ＪＣ0000000、ＪＣ六六七九五七）；
    陳慶庭、許耀廷、甲○○、劉仲坤一行人，為繼續取信於乙
    ○○，乃於九十二年十月下旬某不詳時（傳真予陳慶庭之前
    ）、地，以不詳方式冒用英國巴克萊銀行（Barclays Bank
    PLC）名義，偽造內容為英國巴克萊銀行應 International
    Trade and Finance（Intrafin UK）Ltd之申請，開立借款
    保證信用狀至日聯銀行新加坡分行，開狀日為二○○三年十
    月二十二日，其信用額度為五百萬元美金等語、性質上屬私
    文書之備用信用狀一份，由甲○○於九十二年十月下旬（二
    十幾日）傳真給陳慶庭，再由陳慶庭傳真給乙○○而行使之
    ，足以生損害於英國巴克萊銀行及乙○○。於九十二年十一
    月十四日，甲○○委託不知情之李文彰，持前揭支票四紙，
    前往立漢公司向乙○○展期換票，乙○○誤信信用狀已開立
    至收狀銀行，遂又簽發票載日為九十二年十一月二十五日，
    面額同前之支票四紙（票號分別為ＪＣ0000000、Ｊ
    Ｃ0000000、ＪＣ0000000、ＪＣ00000
    00），交予李文彰，換回前揭票載日為九十二年十一月四
    日之支票四紙。至九十二年十一月二十五日，仍未有任何款
    項匯入乙○○於匯豐銀行新加坡分之帳戶，許耀廷、陳慶庭
    二人亦避不見面，由劉仲坤於九十二年十二月二日，持前揭
    票載日九十二年十一月二十五日支票四紙，至漢立公司，乙
    ○○因誤以為劉仲坤確有出借開狀費用及恐支票退票致漢立
    公司信用受損，應劉仲坤之要求，將票號票號ＪＣ0000
    000、面額四十萬元之支票，換成現金十萬元，及面額十
    萬元、二十萬元，票載日分別為九十二年十二月三十一日、
    九十三年一月三十日支票二紙（票號分別為ＪＣ00000
    00、ＪＣ0000000），另二紙面額三十萬元、四十
    萬元支票，票載日展延為九十二年十二月二十五日（票號分
    別為ＪＣ0000000、ＪＣ0000000），取回原
    先支票，面額一百六十萬元之支票，票載日更改為九十二年
    十二月三十一日；於九十二年十二年二十四日，又應劉仲坤
    要求，將前揭票號ＪＣ0000000、ＪＣ000000
    0、ＪＣ0000000）取回，另簽發面額分別為六十萬
    元、九十萬元、五十五萬元、二十五萬元，前二張票載日為
    九十三年一月三十日，後二張票載日為九十二年十二月三十
    一日（票號ＪＣ0000000、ＪＣ0000000、Ｊ
    Ｃ0000000、ＪＣ0000000）四紙，交予劉仲
    坤，於九十三年一月上旬，再度應劉仲坤之要求，將票載日
    九十二年十二月三十一日之支票取回，另交付二十萬元現金
    及簽發票載日分別為九十三年一月十六日、九十三年一月三
    十日，面額均為三十萬元支票二紙（票號ＪＣ000000
    0、ＪＣ0000000）交予劉仲坤。嗣劉仲坤將票號Ｊ
    Ｃ0000000、ＪＣ0000000、ＪＣ00000
    00等三紙支票交予胞姊劉小琴，將ＪＣ0000000交
    予妻羅美珠，持對發票人立漢公司提起給付票款之訴，乙○
    ○發現上情，因而查悉受騙。
二、案經乙○○訴由台灣台北地方法院檢察署檢察官偵查起訴。
    理  由
壹、證據能力部分
一、證人即告訴人乙○○於檢察官訊問時經具結供述之證據能力
    ：
    證人乙○○於偵查中向檢察官所為之陳述，屬被告以外之人
    於審判外所為之陳述，為傳聞證據，惟現階段刑事訴訟法規
    定檢察官代表國家偵查犯罪、實施公訴，依法其有訊問被告
    、證人及鑑定人之權，證人、鑑定人且須具結，而實務運作
    時，檢察官偵查中向被告以外之人所取得之陳述，原則上均
    能遵守法律規定，不致違法取供，是以，刑事訴訟法於九十
    二年二月六日修正時，即為兼顧理論與實務，以該法第一百
    五十九條之一第二項規定，除顯有不可信之情況者外，得為
    證據。查證人乙○○偵查經檢察官訊問時，以證人之身分陳
    述，經告以具結義務及偽證處罰後，於命朗讀結文後具結，
    係於負擔偽證罪之處罰心理下證述，並以具結擔保其供述之
    真實性，又無受其他不當外力干擾之情形，是其於檢察官訊
    問時經具結所為之供述，依刑事訴訟法第一百五十九條之一
    第二項規定，得為本案之證據，且經本院於審判期日依法進
    行證據之調查、辯論，當事人於訴訟上程序權利，已受保障
    。
二、證人即告訴人乙○○、證人李文彰、劉仲坤於警詢、檢察事
    務官詢問時供述之證據能力：
    按被告以外之人於審判外之言詞或書面陳述，除法律有規定
    者外，不得作為證據，刑事訴訟法第一百五十九條定有明文
    。查證人乙○○、李文彰、劉仲坤於警詢、檢察事務官詢問
    時供述，固為審判外之陳述而屬傳聞證據，且不符刑事訴訟
    法第一百五十九條之三規定，惟證人乙○○、李文彰、劉仲
    坤於原審審理時，以證人身分到庭實施交互詰問，其等具結
    立於證人之地位而為陳述，並使檢察官、上訴人即被告甲○
    ○及其辯護人就本案件有詰問證人乙○○、李文彰、劉仲坤
    現在與先前陳述瑕疵之機會，踐行保障被告對於乙○○、李
    文彰、劉仲坤之正當詰問權，證人乙○○、李文彰、劉仲坤
    於警詢之供述，瑕疵即經補正，自得作為其等於審判期日所
    為證言之補強。
三、按被告以外之人於審判外之言詞或書面陳述，除法律有規定
    者外，不得作為證據，刑事訴訟法第一百五十九條第一項固
    定有明文；惟被告以外之人於審判外之陳述，雖不符同法第
    一百五十九條之一至一百五十九條之四之規定，而經當事人
    於審判程序同意作為證據，法院審酌該言詞陳述或書面陳述
    作成時之情況，認為適當者，亦得為證據。又當事人、代理
    人或辯護人於法院調查證據時，知有第一百五十九條第一項
    不得為證據之情形，而未於言詞辯論終結前聲明異議者，視
    為有前項之同意。同法第一百五十九條之五亦定有明文。另
    鑑於採用傳聞證據排除法則之重要理由之一，係因傳聞證據
    未經當事人之反詰問予以覈實，若當事人願放棄對原供述人
    之反對詰問時，原則上即可承認該傳聞證據之證據能力。經
    查，辯護人除爭執證人乙○○於檢察事務官詢問時供述之證
    據能力外，對於本判決後引之各項人證及書證，本件檢察官
    、被告及辯護人於九十七年十一月二十日本院審理時，均表
    示沒有意見而不予爭執（九十七年十一月二十日本院審判筆
    錄第二頁），迄於言詞辯論終結前均未聲明異議，而本院審
    酌此部分證據均無違法取證及證明力明顯過低之瑕疵，亦認
    以之作為證據為適當，故依上開規定及說明，認此部分證據
    均具有證據能力。
貳、實體部分
一、訊據被告否認有上述詐欺及行使偽造私文書犯行，辯稱：「
    …與我簽立（合約）的乙方是做生意的人，他怎麼可能容易
    被我騙…」（九十七年九月八日本院準備程序筆錄第二頁）
    、「…與我簽約的是與告訴人同公司的許耀廷，告訴人將支
    票開給許耀廷，許耀廷再轉交給我…我在英國住了十幾年，
    我之前已經有開過好幾次了，也有成功過…告訴人開出支的
    支票到期延展好幾次，我不可能要我朋友拿現金出來騙他的
    支票，我騙他的支票沒有意義，我簽約是針對許耀廷，許耀
    廷說銀行有收到，ＣＮＡ台北總裁陳慶廷有拿錢出來辦慶功
    宴…我根本沒有騙乙○○，我與他不熟，當初我與許耀廷簽
    約，我也不知道他們之間是什麼關係，這件事發生後，我還
    找過許耀廷…告訴人都沒有找我…」（九十七年十一月二十
    日本院審判筆錄第二頁、第三頁、第五頁、第九頁）等語。
二、經查：
  (一)證人乙○○係址設台北市○○區○○路一段十九巷十八號立
    漢公司之負責人，立漢公司登記之營業項目為景觀工程、室
    內裝潢、新市鎮、新社區開發業、都市更新業、景觀、市內
    設計等業務，有立漢公司基本資料查詢可稽（九十四年度偵
    字第九六二號卷第六十九頁）；於九十一年間起，乙○○與
    自稱係新加坡商喜恩威公司（即ＣＮＡ）台北分公司總裁（
    總經理）陳慶庭、股東許耀廷合作工程而有生意往來，九十
    二年九月二十八日，許耀廷至立漢公司，告知立漢公司負責
    人即證人乙○○，陳慶庭有意承攬廣珠鐵路工程，及已洽妥
    被告代為申辦，由美國伯克萊銀行紐約分行為發狀銀行，開
    立供ＣＮＡ公司作為貸款擔保之備用信用狀，至指定之收狀
    銀行日聯銀行新加坡分行，以該信用狀向收狀銀行融資籌措
    工程保證金等語，邀證人乙○○合作，負責工程設計，設計
    費為工程總價之百分之三點五，並由證人乙○○先行提供現
    金三十萬元及總額三百二十萬元擔保票據，供支應開狀費用
    百分之十，於發狀銀行開立信用狀至指定之收狀銀行－日聯
    銀行新加坡分行後，由ＣＮＡ公司支付其餘百分之九十之開
    狀費用，於收狀銀行核撥融資貸款後，ＣＮＡ公司會先匯款
    至乙○○在匯豐銀行新加坡分行之帳戶，返還所先行支付之
    開狀費用及許耀廷、陳慶庭積欠立漢公司之借款，所簽發之
    擔保票據亦會歸還乙○○，乙○○遂簽立授權書，授權許耀
    廷代為辦理與甲○○有關美國伯克萊銀行紐約分行開立擔保
    信用狀到收狀銀行日聯銀行新加坡分行事宜，及由立漢公司
    開立擔保票據總額三百二十萬元及現金三十萬元，作為開狀
    擔保，翌日（九十二年九月二十九日），被告與劉仲坤、許
    耀廷、陳慶庭及李文彰，前往立漢公司，由被告與許耀廷，
    訂立合作協議書，約定被告提供正式之擔保信用狀（美國伯
    克萊銀行紐約分行或同等級世界排名前百大、信用等級ＡＡ
    以上自由地區之銀行），於簽約後十日以內開出至許耀廷指
    定之受益人帳戶（即日聯銀行新加坡分行），額度為美金五
    百萬元等，並由劉仲坤、李文彰在見證人處簽名見證，證人
    乙○○則將發票人為立漢公司，票載日均為九十二年十月十
    五日，金額分別為九十萬元、七十萬元、八十萬元、八十萬
    元之華南商業銀行龍江分行支票四紙（票號分別為ＪＣ00
    00000－ＪＣ0000000），及現金三十萬元交予
    許耀廷，許耀廷當場轉交予被告，被告將其中面額七十萬元
    、八十萬元、八十萬元三紙支票交予劉仲坤各情，已據被告
    、證人乙○○、李文彰、劉仲坤供明在卷，並有授權書、合
    作協議書、信用狀內容格式、支票影本四紙、廣珠鐵路建設
    項目意向書在卷可稽（同前偵查卷第二十二頁至第三十九頁
    、第五十一頁）。
  (二)九十二年十月十五日，劉仲坤持前揭票載九十二年十月十五
    日之支票四紙，前往立漢公司，要求乙○○換票及換現金，
    乙○○則交付劉仲坤五十萬元現金及另簽發票載日均為九十
    二年十一月四日，面額分別為四十萬元、三十萬元、四十萬
    元及一百六十萬元支票四紙（票號分別為ＪＣ000000
    0、ＪＣ0000000、ＪＣ0000000、ＪＣ六六
    七九五七），取回前揭四紙支票；九十二年十一月十四日，
    被告託李文彰，持前揭票載日九十二年十一月四日之支票四
    紙，前往立漢公司，向乙○○展期換票，乙○○則簽發票載
    日為九十二年十一月二十五日，面額同前之支票四紙（票號
    分別為ＪＣ0000000、ＪＣ0000000、ＪＣ0
    000000、ＪＣ0000000），交予李文彰，換回
    該支票四紙；於九十二年十二月二日，則又由劉仲坤持前揭
    票載日九十二年十一月二十五日支票四紙，至漢立公司，乙
    ○○應劉仲坤之要求，將票號票號ＪＣ0000000、面
    額四十萬元之支票，換成現金十萬元，及面額十萬元、二十
    萬元，票載日分別為九十二年十二月三十一日、九十三年一
    月三十日支票二紙（票號分別為ＪＣ0000000、ＪＣ
    0000000），另二紙面額三十萬元、四十萬元支票，
    票載日展延為九十二年十二月二十五日（票號分別為ＪＣ0
    000000、ＪＣ0000000），取回原先支票，面
    額一百六十萬元之支票，票載日更改為九十二年十二月三十
    一日；於九十二年十二年二十四日，乙○○又應劉仲坤要求
    ，將前揭票號ＪＣ0000000、ＪＣ0000000、
    ＪＣ0000000取回，另簽發面額分別為六十萬元、九
    十萬元、五十五萬元、二十五萬元，前二張票載日為九十三
    年一月三十日，後二張票載日為九十二年十二月三十一日（
    票號ＪＣ0000000、ＪＣ0000000、ＪＣ00
    00000、ＪＣ0000000）四紙，交予劉仲坤；於
    九十三年一月上旬，乙○○再度應劉仲坤之要求，將票載日
    九十二年十二月三十一日之支票取回，另交付二十萬元現金
    及簽發票載日分別為九十三年一月十六日、九十三年一月三
    十日，面額均為三十萬元支票二紙（ＪＣ0000000、
    ＪＣ0000000）交予劉仲坤；嗣劉仲坤之胞姊劉小琴
    持票號ＪＣ0000000、ＪＣ0000000、ＪＣ0
    000000等三紙，劉仲坤之妻羅美珠持ＪＣ00000
    00支票，對發票人立漢公司提起給付票款之訴等情，亦據
    證人乙○○、李文彰、劉仲坤證述綦詳，並有法務部票據信
    用資訊連結作業查詢明細表（九十五年度調偵字第六十八號
    卷第四十四頁至第四十六頁）、台灣台北地方法院九十三年
    度北簡字第一一七一八號、第一一七二一號宣示判決筆錄可
    憑（九十四年度偵字第九六二號卷第一三七頁至第一四七頁
    ）。而於九十二年十月下旬某日，證人乙○○在立漢公司，
    收受由陳慶廷所傳真之由英國巴克萊銀行，開立至日聯銀行
    日本總行，開狀日為二○○三年十月二十二日，信用額度為
    五百萬元美金之備用信用狀資料，此已經證人乙○○陳明在
    卷，並有被告於九十四年三月三日偵查時提出之備用信用狀
    傳真資料可稽（同前偵查卷第四十八頁、第四十九頁），被
    告表示該備份信用狀資料係其在台北市○○○路辦公室，傳
    真至台北市內湖區ＮＮＡ台北分公司給陳慶庭（九十五年四
    月十二日偵查筆錄，九十五年度調偵字第六十八號卷第十八
    頁、第十九頁；九十七年二月二十二日原審審判筆錄，原審
    卷第一三三頁）。
  (三)雖然，被告否認有上述詐欺、行使偽造私文書犯行，而以：
    「我雖然沒有於約定期限內將信用狀開出，但有經許耀廷同
    意，於遲延一星期才開出該信用狀…開立信用狀需要現金，
    我透過朋友與劉次善（劉仲坤）聯繫，一同至乙○○公司簽
    約、評估後才願意以乙○○支票調取現金…」（九十三年九
    月四日警詢筆錄，偵查卷第十四頁）、「…九十二年十月時
    辦出來…開狀人是我英國的朋友ＳＡＭＧ（中文名字曾家雄
    ）…是ＳＡＭＧ的朋友去開狀…」（九十四年三月三日偵查
    筆錄，偵查卷第四十六頁）、「簽約後十多天，曾（曾家雄
    ）把ＬＣ副本傳至我住的榮華一路…我就打電話給許（許耀
    廷），許叫我傳給ＣＮＡ台北分公司…總裁（陳慶庭）…我
    有交待許隔日向日聯新加坡分行查證，許隔日上午十時…通
    知我收到了，問我為何發到日本總行…後來支票跳票，我朋
    友還追著我處理後面的票款，我還因此透過地下管道匯了二
    十萬美金到香港…（交付…曾加雄〈曾家雄〉開狀費用之過
    程？）十萬美金。九十二年九月二十九日簽約後二、三天內
    ，劉（劉仲坤）通知我錢三百多萬已調到，我就跟他約在衡
    陽路土地銀行前碰面，再去對面銀樓，由劉三百多萬元的現
    金，及我拿簽約時許給我的現金三十萬元，交給銀樓宋小姐
    匯到香港的匯豐銀行…改稱劉調到的三百多萬（元）中，其
    中九十萬是我向我朋友黃世中調的…」（九十五年四月十二
    日偵查筆錄，調偵卷第十八頁、第十九頁）、「…我一個住
    在英國的朋友曾加雄（曾家雄之誤）（將）ＳＢＬＣ副本傳
    真給我…劉仲坤有在現場看到…收到時，我有通知許耀廷…
    他叫我直接傳真給喜恩威台北分公司…隔天十一點許耀廷打
    電話給我說新加坡日聯銀行有收到，劉仲坤全程都有跟我在
    一起，下午一點時，許耀廷打電話給我，問我說『我不是叫
    你開到新加坡日聯銀行嗎？為何會轉到日聯日本總行去』…
    乙○○的所開的票，只有一張面額九十萬元的支票有兌現，
    其餘都退票，所以後來一直換票…隔天我就拿該面額九十萬
    元支票去找我朋友黃世中調…隔天黃世中就調得九十萬元現
    金給我…」（九十六年十一月二十七日原審準備程序筆錄，
    原審卷第九十八頁反面、第九十九頁正面）、「…我是透過
    英國朋友曾加雄（曾家雄），他找了一家公司，該公司在柏
    克萊銀行有額度可以開狀，他是委託該公司向柏克萊銀行申
    請開立備用信用狀…曾加雄（曾家雄）通知我開好了，並將
    副本傳真給我，當天晚上我也傳真給喜恩威公司台北分公司
    總裁陳慶廷…（劉仲坤有無幫忙調度資金？）有，一共調得
    二百三十萬元…（你們後來有支付開狀費用給曾加雄〈曾家
    雄〉嗎？）有，十萬元美金…到衡陽路某家銀樓（現已經倒
    閉），將該筆款項匯入曾加雄（曾家雄）提供一家位於香港
    的銀行帳號…他（劉仲坤）說他二百三十萬元調已經調到…
    我跟他約定在衡陽路土地銀行前碰面…劉仲坤騎摩托車過來
    ，我是開車在那邊等…二個人一起走過去該銀樓…就在衡陽
    路上…一樓…老闆娘只是跟銀樓租一小塊地方來做通匯…」
    （九十七年二月二十二日原審審判筆錄，原審卷第一三三頁
    、第一三四頁、第一三六頁）、「…開出來就是這張…我收
    到信用狀之後…有跟許耀廷說英國開狀銀行已經把信用狀開
    出來了，我請許耀廷隔天去確認新加坡日聯銀行有無收到…
    隔天不到十一點，許耀廷有打電話跟我說已經確認收到…下
    午又打給我…問…信用狀…為何跑到日聯總行…英國曾加雄
    （曾家雄）那邊在催我，說這張信用狀還有後面的費用要支
    付…我找不到人，這個案子可能做不起來，曾加雄（曾家雄
    ）說他不能再等了，要把這張信用狀撤銷，我說沒有辦法，
    就這樣取消了…」（九十七年四月二日原審審判筆錄，原審
    卷第一六八頁）、「…劉仲坤有協助調錢…我沒有詐騙，也
    沒有偽造，這些都是英國傳真過來，我也是交給許耀廷去查
    ，問日聯銀行有無收到…我不懂英文、電腦，我沒有能力偽
    造文件…」（九十七年七月九日原審審判筆錄，原審卷第二
    三五頁反面、第二三六頁）、「…我在英國住了十幾年，我
    之前已經有開過好幾次了，也有成功過…告訴人開出支的支
    票到期延展好幾次，我不可能要我朋友拿現金出來騙他的支
    票，我騙他的支票沒有意義，我簽約是針對許耀廷，許耀廷
    說銀行有收到，ＣＮＡ台北總裁陳慶廷有拿錢出來辦慶功宴
    …我根本沒有騙乙○○，我與他不熟，當初我與許耀廷簽約
    ，我也不知道他們之間是什麼關係，這件事發生後，我還找
    過許耀廷…告訴人都沒有找我…」（九十七年十一月二十日
    本院審判筆錄第二頁、第三頁、第五頁、第九頁）等語置辯
    。
  (四)然而，
    (1)ＣＮＡ公司迄今未匯入任何款項至乙○○在匯豐銀行新加
      坡分行之帳戶一節，已據證人乙○○證述：「…（後來陳
      慶庭有無把錢貼現來還給你？）應該是沒有把錢貼現來，
      他告訴我這個信用狀他們貼不出錢來，至於為什麼我不知
      道…」等語在卷（九十七年四月二日原審審判筆錄，原審
      卷第一六五頁反面）；而前揭被告所提出傳真至立漢公司
      之「備用信用狀」傳真影本，經檢察官檢送函請英商巴克
      萊銀行國際金融業務分行查明是否為該銀行開立之備用信
      用狀，經回覆：「敝分行於九十五年十一月十六日接獲英
      國總行法規遵循部門回覆之內部電子郵件，確認查證結果
      如下：該二紙擔信用狀並非敝行所開立，應為偽造之不
      法商業文書。該等偽造之擔保信用狀所載述之所有關係
      人，均非敝行承作擔保信用狀業務之客戶或交易相對人。
      」有英商巴克萊銀行台北分行九十五年十一月二十日二○
      ○六〔巴〕字第○四六號函文在卷可考（同前調偵卷第一
      一○頁）；又證人即日聯銀行台北分公司法務部副理葉淑
      娟及該分公司業務部代理副總吳美慧於檢察事務官詢問時
      均證稱：「（信用狀之開立有無固定格式？或依各行庫而
      有不同？若係不同，格式係依開狀行之格式製作，或係依
      接狀行之格式製作？）此案為擔保信用狀，並無固定格式
      ，其格式乃由開狀行自行決定…（信用狀上有無一定需要
      記載之項目？為何？）一般商業信用狀須有貿易行為，必
      須有進出口商的憑證及單據始可以開立，信用狀上常有有
      關提單或商業發票之記載，但擔保信用狀應擔保目的不同
      ，並無一定需要記載之項目，開狀銀行僅需確認擔保開狀
      申請人之信用狀況或財務狀況足以償還其申請開狀之金額
      即可開立…（提示被告所出具之信用狀傳真，本件看起來
      是否為一般擔保信用狀之格式？）看起來類似，但無法確
      認其真偽…（該信用狀天期為何？）開狀日應該是二○○
      三年十月二十二日，信用狀內容並無明顯到期日，僅註明
      受益銀行若有求償事宜發生，求償文件必須於二○○四年
      十一月二十二日向開狀行提示…（若無進出口交易之事實
      ，是否仍可以開立信用狀？方式為何？）一般商業信用狀
      需要有貿易行為，但擔保信用狀僅具保證性質，只是作為
      保證工具，至於它開狀原因有很多，開狀銀行於接受申請
      開狀時，並不要求開狀申請人，提出與交易有關之憑證…
      （是否能藉由開立擔保信用狀之方式，由受益人取得信用
      狀，藉此向收狀行取得融資週轉之可能？）鈞署（台灣台
      北地方法院檢察署）所提供之擔保信用狀傳真，其內容看
      似一個借款保證，本件開狀行應開狀申請人 Internation
      -al Trade and Finace（Intrafin UK）Ltd之申請，開立
      借款保證信用狀於UFJ新加坡分行，用於擔保UFJ新加坡分
      行對ＣＮＡ公司之貸款，貸款金額為五百萬美金…（若開
      狀申請人與受狀銀行方之借款人並無實際上之債權債務關
      係，開狀申請人是否有可能無條件為貸款人申請開狀？若
      開狀行之體質不佳，受益行是否願意接受其所開立之擔保
      信用狀？）銀行方面無庸查核開狀申請人與借款人間是否
      真的有債權債務關係存在…本件業務係銀行業務往來，接
      狀行會自行評估開狀行之體質與評等，決定是否接受…一
      般開狀申請人可向開狀行申請核發信用狀影本，本件受益
      人是UFJ新加坡，故除開狀申請人外，第三人應無從取得
      信用狀影本」等語（九十五年七月二十一日偵查筆錄，調
      偵卷第一○一頁至第一○三頁）。可知該傳真至立漢公司
      之「備用信用狀」，於客觀上已具備備用信用狀之形式，
      且係屬偽造之商業文件。
    (2)對於被告供稱有與劉仲坤籌措三百四十餘萬元，並透過銀
      行匯至曾家雄所指定香港匯豐銀行帳戶以支付十萬元美金
      之開狀費用一事，未提供任何匯款單據供查證，至證人劉
      仲坤雖證稱有幫忙調取開狀費用，惟依其於警詢、偵查及
      原審證稱：「我負責幫許耀廷、甲○○調換乙○○開立之
      華南銀行龍江分行支票三張，面額二百三十萬元…」（九
      十三年九月四日警詢筆錄，偵查卷第十頁）、「我調現二
      百三十萬元交給被告…讓他去開狀…是他（乙○○）開票
      前面的二百三十萬元給我，叫我去提示，票是華南銀行龍
      江分行，發票人是乙○○…」（九十四年三月三日偵查筆
      錄，偵查卷第四十六頁）、「…告訴人的票在我這裡有二
      百十萬元，但是告訴人陸陸續有換票，我拿一百二十萬元
      的票給我姐姐，八十萬拿給我太太羅美珠調現金，現金調
      到後，我拿給甲○○（庭呈民事判決二份）…」（九十四
      年十月四日偵查筆錄，偵查卷第一三三頁）、「簽約時我
      去做見證，當場許就從翁處拿到支票，總計二、三百萬元
      ，許（許耀廷）就拿給朱（被告），朱再拿給我，叫我幫
      忙調現金…（支票到手後你如何處理？）我就給太太羅美
      珠調了七、八十萬元及姊姊劉小琴調了一百萬元，及另外
      一個朋友姓名忘了，借了四、五十萬元…直接以支票面額
      調現金，調得的現款全部一次都交給朱，時間、地點我忘
      了…因為我朋友去拿支票提示後皆退票，所以才由我向翁
      去換票或換現金…翁總約開三百萬元的支票，我拿了其中
      二百萬多元的支票，其餘的是朱自己找朋友處理…」（九
      十六年三月八日偵查筆錄，調偵卷第一九四頁、第一九五
      頁）、「…在許耀廷跟被告簽完合作協議書後，好像是許
      耀廷說因為我要幫忙調錢…要求我當見證人，所以我就當
      見證人，在合作協議書上簽名，然後許耀廷把三十萬元及
      幾張支票交給被告，被告再當場將二百多萬元的支票交給
      我…不是全部的支票…（你收到二百多萬元的支票你如何
      處理？）全部拿去跟別人調錢…二百多萬元，我忘記了，
      就是跟支票面額相同的錢…（是否記得何時將支票換得現
      金？）是簽完約二天之內就將錢交給被告…我調到錢之後
      ，不知道第二天還是第三天，我有跟被告聯絡…被告跟我
      說他一百多萬元調到了，問我錢調到了沒有，我說有…約
      在中山北路或是天母附近見面…我們…一起從中山北路或
      天母，由他開車載我們到衡陽路…一家銀樓…被告就拿我
      調得的錢及乙○○之前給他的三十萬元及被告自己調得九
      十萬元…交給那個小姐…把錢匯到香港去…他說是一位姓
      曾的…銀樓店面並不在衡陽路上…在衡陽路巷子裡面…」
      （九十七年二月二十二日原審審判筆錄，原審卷第一三九
      頁、第一四一頁）等語。關於幫忙調取之款項數額，不僅
      有二百三十萬元、二百十萬元及二百多萬元之出入，所指
      調得支票面額相同之款項，亦與一般票貼扣除未到期之利
      息之交易習慣完全不符；對持支票調現之對象，或稱向太
      太羅美珠、姊姊劉小琴調現，或稱向太太羅美珠、姊姊劉
      小琴及不詳姓名友人調現，或稱向別人調現，前後不一致
      ，且本案迄偵查終結，均未提及有與被告一同前往銀樓，
      將所調取之款項匯至香港；至九十七年二月二十二日原審
      審理時始為前開前往銀樓匯款之證詞，而所供與被告於匯
      款當天如何見面、使用之交通工具、銀樓之地點，亦與被
      告互有齟齬；尤有甚者，三百四十餘萬元並非小額款項，
      縱使交給地下通匯業者－銀樓匯款，亦應取得相當收據或
      單據，以免日後產生糾紛，無法舉證證明有交付款項予通
      匯業者，被告、證人劉仲坤竟均表示該受託辦理匯款之銀
      樓收取款項後，未交付任何憑據（九十七年二月二十二日
      原審審判筆錄，原審卷第一三四頁、第一四○頁），根本
      不合常理。而且，依被告及證人劉仲坤歷次所述，證人乙
      ○○於九十二年九月二十九日，所簽發票載日均為九十二
      年十月十五日，金額分別為九十萬元、七十萬元、八十萬
      元、八十萬元之華南商業銀行龍江分行支票四紙（票號分
      別為ＪＣ0000000－ＪＣ0000000），其中
      面額九十萬元之支票係被告持向他人調現，其餘三紙面額
      總計二百三十萬元之支票係證人劉仲坤持以調現，惟如前
      所述，除九十二年十一月十四日係由證人李文彰受託持票
      載日均為九十二年十一月四日，面額分別為四十萬元、三
      十萬元、四十萬元及一百六十萬元支票四紙（票號分別為
      ＪＣ0000000、ＪＣ0000000、ＪＣ000
      0000、ＪＣ六六七九五七），向乙○○換取票載日為
      九十二年十一月二十五日，面額同前之支票四紙外，於九
      十二年十月十五日起，均係由證人劉仲坤持證人乙○○所
      簽發之全部支票，持向乙○○換取現金及展期之支票，迄
      至立漢公司經證人劉仲坤之妻羅美珠、姊姊劉小琴提起給
      付票款訴，證人劉仲坤所換取之現金有八十萬元，及面額
      分別為九十萬元、六十萬元、三十萬元、三十萬元（票號
      ＪＣ0000000、ＪＣ0000000、ＪＣ000
      0000、ＪＣ0000000），計二百十萬元，已詳
      如前述（理由欄二、(二)），逾當初調現之金額二百三十萬
      或二百十萬元甚多，且據證人劉仲坤於九十四年十月四日
      偵查時提出之民事宣示判決筆錄記載，證人劉仲坤之妻羅
      美珠所提出之提領款項記錄係九十二年八月二十六日，金
      額七十萬元（原審九十三年度北簡字第一一七一八號宣示
      判決筆錄第三頁，偵查卷第一三九頁），其姊劉小琴所提
      出之提領款項記錄係九十二年八月二十六日、同年九月二
      十二日，金額分別為一百萬元、二十八萬元（原審九十三
      年度北簡字第一一七二號宣示判決筆錄第四頁，偵查卷第
      一四五頁），不僅金額有出入，提領款項之日期均在乙○
      ○交出支票之前。由上各情足證，被告及證人劉仲坤上述
      供詞均非真實，其二人根本未持乙○○之支票調現籌措開
      狀費用，更無匯款至香港匯豐銀行供開立信用狀至明。
    (3)被告雖一再供稱其係委託曾家雄代為處理本件備用信用狀
      開立事宜，及有將開狀費用透過銀樓匯至曾家雄指定之香
      港匯豐銀行帳戶，並於九十七年九月八日本院準備程序時
      ，由辯護人提出刑事準備狀，聲請向香港匯豐銀行函查該
      書狀所之帳戶有無一筆十萬元美金匯入記錄，經本院函請
      香港商香港上海匯豐銀行股份有限公司及行政院大陸委員
      會委請香港事務局協助查詢，匯豐銀行回覆「囿於香港法
      令，非本行於台灣地區之各分行業務權限內所能知悉，建
      請透過國際司途徑協查」，行政院大陸委員會香港事務局
      回覆「台灣在香港並沒有司法行使權，根據香港之私隱條
      例及在未有客戶之指示下，匯豐銀行未能提供所需之戶口
      資料」，有匯豐銀行九十七年九月十五日（九七）港匯銀
      （總）字第六六四五號函、行政院大陸委員會香港事務局
      九十七年十月二日（九七）港局商字第○五五六號書函及
      附件可稽（本院卷第六十六頁、第七十頁、第七十一頁）
      ，無從證明被告所述有匯款至香港匯豐銀行帳戶一事屬實
      ；於九十七年十一月十一日辯護人具狀聲請對被告具保停
      止羈押，提出經駐英台北代表處認證之曾家雄英國護照、
      香港永久性居民身分證及書面聲明，雖依該書面聲明記載
      ：「1.本人確曾於二○○三年十月，受甲○○先生經本人
      委託Mr.Y.M.Wong申請備用信用狀。2.甲○○先生也依指
      示匯款至香港匯豐銀行。同年十月亦有乙筆約十萬元美金
      ，但因時隔已久不能肯定。3.本人確認當時ＦＡＸ證件送
      給甲○○先生，也於當時確認交易完畢。」有英國護照、
      香港永久性居民身分證、聲明書及認證文件可稽，惟證人
      曾家雄仍未提出款項匯入證明或其他資料供查證，且以身
      體狀況不適遠行，不願到庭接受本院審理調查，其上開有
      關受託申請備用信狀及匯至香港匯豐銀行帳戶十萬元美金
      之陳述，尚不足以證明即係本件被告與許耀廷簽訂合作協
      議書所指之備用信用狀及開狀費用。
  (五)被告係初中肄業，於七十二年間赴英國擔任廚師工作，迄八
    十九年間返國，仍受僱擔任廚師工作，九十二年九月二十九
    日至立漢公司與許耀廷簽訂合作協議書，提供美國伯克萊銀
    行紐約分行擔保信用狀時，並無工作等情，已據被告供明在
    卷（九十四年三月三日偵查筆錄，偵查卷第四十六頁；九十
    七年二月二十二日原審審判筆錄，原審卷第一三五頁；九十
    七年七月九日原審審判筆錄，原審卷第二三四頁反面），於
    九十四年三月三日偵查時，經檢察事務官提示被告當庭提出
    之信用狀傳真影本（偵查卷第四十八頁、第四十九頁），詢
    問被告：「可否指出開狀人或開狀公司？」，被告回答：「
    我無法指出來…我不知道開ＬＣ需具備何資格…我知道我有
    英國朋友可以開…」（偵查卷第四十六頁），足證被告本身
    並無能力向任何信用狀開狀銀行申請開立信用狀，然被告卻
    主張其可代辦開立擔保信用狀之相關手續，與許耀廷簽訂合
    作協議書，約定提供美國伯克萊銀行紐約分行擔保信用狀，
    並收受乙○○提供之現金三十萬元及面額總計三百二十萬元
    之支票四紙，嗣更將備用信用狀傳真資料交予陳慶庭傳真至
    立漢公司交予乙○○，而前揭備用信用狀係偽造，被告與劉
    仲坤並未持乙○○簽交之支票調現籌措開狀費用及匯款至供
    開立信用狀用之銀行帳戶各情，均已詳如前述，由此可知，
    被告交予許耀廷傳真予乙○○之備用信用狀，係其以不詳方
    式偽造取得，而其與許耀廷，前往立漢公司，在乙○○面前
    簽訂合作協議書，主張可提供美國伯克萊銀行紐約分行擔保
    信用狀，及將偽造信用狀傳真交予陳慶庭傳真至立漢公司交
    予乙○○，均係誆騙乙○○，是其主觀上有意圖為自己不法
    所有之詐欺犯意，客觀上有施詐術之行為至明。又本案「備
    用信用狀」之申辦，係由陳慶庭、許耀廷向乙○○提議，並
    由陳慶庭將上開偽造之「備用信用狀」傳真給乙○○，劉仲
    坤實際上並未提供任何資金，卻與被告一同往立漢公司，對
    乙○○表示將持其所簽發之支票調現籌措開狀費用，嗣更多
    次持乙○○簽發之支票前往立漢公司，以支票已持向他人調
    現籌措開狀費用為由，要求乙○○兌換部分現金及展期換票
    等情，業經本院認定如上述，被告與陳慶庭、許耀廷、劉仲
    坤，就前揭詐欺、行使偽造私文書犯行，顯然有犯意聯絡與
    行為分擔。
  (六)至於，
    (1)被告辯稱受託開立之備用信用狀確實有發狀至指定之收狀
      銀行，並經陳慶庭向日聯銀行新加坡分行確認後，有舉辦
      慶功宴云云，此固與證人劉仲坤、李文彰於九十七年二月
      二十二日原審審理時證述之情節相符（原審卷第一四○頁
      、第一四四頁反面），惟如前所述，本件被告交予陳慶庭
      傳真至立漢公司之備用信用狀係偽造，收狀銀行則係日聯
      銀行日本總行，若如被告所述真實，許耀廷有向日聯銀行
      新加坡分行查證，則查證之結果應係並未收到，許耀廷如
      何會向被告稱已經收到？又如何會因為申辦備用信用狀成
      功而舉辦慶功宴？足見被告所稱開立信用狀成功，其等有
      舉辦慶慶功宴之詞，並不實在。另證人李文彰於九十七年
      二月二十二日原審審理時雖證述：「（是否知道後來備用
      信用狀…有開出來？）我應該是聽許耀廷說ＰＥＴＥＲ陳
      （即喜恩威公司負責人）有拿一張從英國銀行那邊發到新
      加坡喜恩威公司的銀行的文件…」（原審卷第一四四頁反
      面），證人李文彰上開所證係轉述他人見聞，而非自己見
      聞之事實，屬於典型之傳聞證據，且由證人李文彰證稱：
      「…（提示偵查卷第四十八頁、第四十九頁備用信用狀，
      有無看過這份備用信用狀？）忘記了…」（原審卷第一四
      四頁反面），自無從因此而證實該「英國銀行那邊發到新
      加坡ＣＮＡ公司的銀行文件」即係備用信用狀，是證人李
      文彰上開所證，並無法使本院為有利於被告之認定。
    (2)辯護人辯護稱：被告本身不諳英文，復無銀行專業背景，
      根本不可能製作出系爭備用信用狀云云，惟被告既與陳慶
      庭、許耀廷係屬共犯關係，本無須由被告自行偽造，也不
      會因為並非由被告偽造，而解免被告偽造文書、詐欺之罪
      責。又辯護人辯護稱：乙○○應該有所查證，才會一直到
      九十三年一月間仍同意劉仲坤換票，且乙○○在偵查中已
      表示其未受被告詐欺云云，惟據證人乙○○於九十七年四
      月二日原審審理時證稱：「…因為票據是我們公司開的，
      如果我不換票的話，公司會跳票，現金部分是我用現金把
      票換回來，不然會跳票…在士林調解庭時，被告跟我說他
      也是被許耀廷騙，他希望跟我合作一起去把許耀廷、陳慶
      庭找出來，被告說劉仲坤是幫他兌現票的人，跟這件事情
      無關，我知道李文彰本來對這件事情也沒有關係，只是單
      純跑腿聯絡事情而已，所以我那時候才說要對這三人撤回
      告訴…（你在偵查庭撤回被告三人告訴之時，是否知道信
      用狀是偽造的？）我不知道…是後來開庭時，檢察官跟我
      說是偽造的，我才知道…」（原審卷第一六六頁反面、第
      一六七頁），所陳合乎事理，由於證人乙○○係於九十五
      年六月二十日偵查時表示要對被告、劉仲坤、李文彰撤回
      告訴（調偵卷第七十三頁），是在英商巴克萊銀行於九十
      五年十一月二十日回覆檢察官所查證卷附「備用信用狀」
      確屬偽造之前（調偵卷第一一○頁），且證人乙○○並不
      具有法律專業素養，難認有何精準判斷被告是否涉犯偽造
      文書、詐欺等犯行之能力，是證人乙○○於偵查中一度表
      示要對被告撤回告訴，自不影響本院之判斷。
  (七)綜上所述，被告上開所辯，均不足採信。本件事證明確，被
    告之犯行堪以認定。
三、新舊法比較：
    被告行為後，刑法於九十四年二月二日修正公布，於九十五
    年七月一日施行。按行為後法律有變更者，適用行為時之法
    律，但行為後之法律有利於行為人者，適用最有利於行為人
    之法律，現行刑法第二條第一項訂有明文。茲就本案有關之
    新舊法比較部分，臚列如下：
  (一)刑法第三十三條第五款修正：「主刑之種類：罰金新台幣一
    千元以上，以百元計算之。」比較被告行為時刑法第三十三
    條第五款：「主刑之種類：罰金銀元一元以上。」就詐欺罪
    罰金刑之最低度，以適用舊法對於被告有利。
  (二)刑法第五十五條關於想像競合犯之規定，新法增列但書「不
    得科以較輕罪名所定最輕本刑以下之刑」，係科刑之限制，
    為法理之明文化，非屬法律之變更，自無新舊法比較之問題
    。
  (三)被告行為時之刑法第二十八條原規定：「二人以上共同『實
    施』犯罪之行為者，皆為共同正犯。」嗣經修正為：「二人
    以上共同『實行』犯罪之行為者，皆為共同正犯。」共同正
    犯之範圍有所限縮，因被告與證人劉仲坤、另案被告許耀廷
    、陳慶庭基於犯意聯絡，共同實行本件犯行，比較結果，是
    不論依新法或舊法，均應構成共同正犯，上述刑法第二十八
    條之修正內容，對於被告並無「有利或不利」之影響。
  (四)綜合上述各條文修正前、後之比較，及修正後刑法第二條第
    一項前段、後段規定之「從舊、從輕」原則，以九十五年七
    月一日修正公布施行前之刑法相關規定及罰金罰鍰提高標準
    條例第一條前段規定對於被告較為有利，應一體適用被告行
    為時即修正前之相關規定予以論處。
四、按擔保信用狀乃為保證金錢借貸或預付款，於到期日或違約
    時，或某事件發生或不發生時的付款義務，並不以清償交易
    價款為目的，而係以貸款融資或保證債務為目的所開發之信
    用狀，則擔保信用狀本身並非表彰具有財產價值私權之證券
    ，或如證券交易法規定一般大眾投資標的之有價證券，僅係
    銀行簽發用以保證某項事務之擔保函而已，其性質應屬一般
    私文書。故核被告所為，係犯修正前刑法第三百三十九條第
    一項之詐欺取財罪、第二百十六條、第二百十條行使偽造私
    文書罪。就偽造備用信用狀部分，檢察官認被告係犯刑法第
    二百零一條第二項行使偽造有價證券罪（原審蒞庭檢察官認
    係涉犯刑法第二百零一條第一項偽造有價證券罪），尚有未
    洽，惟其社會基本事實相同，爰變更起訴法條，並已當庭告
    知被告涉犯行使偽造私文書罪名。而被告與陳慶庭、許耀廷
    、劉仲坤，就上開各犯行，有犯意之聯絡及行為之分擔，為
    共同正犯，偽造「備用信用狀」之低度行為，又為行使偽造
    私文書之高度行為所吸收，不另論罪。又被告與陳慶庭等人
    ，自九十二年九月二十八日起至九十三年一月上旬，先由許
    耀廷佯邀乙○○合作工程，簽訂授權書，再由被告與許耀廷
    ，在乙○○面前虛偽簽訂合作協議書，使乙○○交付現金三
    十萬元及面額總計三百二十萬元之支票四紙，及嗣由劉仲坤
    數次出面要求，使乙○○兌換部分票款及更換展期支票等，
    其等所為係自始基於同一詐欺犯意，所為之各個接續動作，
    僅構成一個詐欺犯行，而被告等人行使偽造之備用信用狀，
    係對乙○○所為之詐騙手段之一，故被告所犯詐欺罪、行使
    偽造私文書罪，為一行為觸犯數罪名之想像競合犯，依修正
    前刑法第五十五條規定從一重論以行使偽造私文書罪。
五、原審對被告論罪科刑，固非無見。惟查，(一)本件係由被告與
    陳慶庭、許耀廷、劉仲坤，基於犯意聯絡與行為分擔，共同
    為事實欄一所示之詐欺、行使偽造私文書行為，已詳如前述
    ，原審認係被告與陳慶庭、許耀廷為前述詐欺、行使偽造私
    文書行為，即有未洽。(二)被告等人行使偽造之備用信用狀，
    係對乙○○所為之詐騙手段之一，故被告所犯詐欺罪、行使
    偽造私文書罪，為一行為觸犯數罪名之想像競合犯，原審判
    決認被告所犯之詐欺罪、行使偽造私文書罪，具有方法結果
    之牽連犯關係，亦有未洽。被告上訴意旨猶執前詞否認犯行
    ，並無可採，因原審判決既有上述可議之處，要屬無可維持
    ，應予撤銷改判。爰審酌被告在本案之前無犯罪紀錄，此有
    本院被告前案紀錄表附卷可查，素行尚可；惟被告正值壯年
    ，卻不思以正途賺取財物，竟以國際金融操作為幌子，以偽
    造備用信用狀訛詐乙○○，致乙○○受有相當之財物損失，
    且迄仍未與乙○○和解，其所造成之損害不可謂不大；犯後
    又矢口否認犯行，且一度潛逃至大陸地區，意欲規避刑責，
    幸經大陸地區邊防武警於被告上岸後立即查獲，並予以遣返
    （所涉違反入出國及移民法案件，經福建連江地方法院於九
    十七年六月二十五日判處有期徒刑五月，如易科罰金以新台
    幣一千元折算一日確定，有福建連江地方法院九十七年度簡
    字第十一號判決可稽，原審卷第二二二頁），態度不佳等一
    切情狀，量處有期徒刑一年八月。未扣案之偽造「備用信用
    狀」，為被告及共犯所有供犯罪所用之物，無證據證明已經
    滅失，依修正前刑法第三十八條第一項第二款規定宣告沒收
    。被告所犯本件犯行，犯罪時間雖係在九十六年四月二十四
    日以前，惟被告經本院判處有期徒刑一年八月，已逾有期徒
    刑一年六月，依中華民國九十六年罪犯減刑條例第三條第一
    項第十五款規定，刑法第三百三十九條第一項詐欺取財罪並
    不在減刑之範圍之內，而裁判上一罪，如其中一部分為不予
    減刑之罪，則其據以處罰之他罪，雖非同條列舉之罪名，亦
    應不予減刑（司法院院解字第三四五四號、第三六六一號解
    釋意旨參照）。是被告上開宣告刑，依法自不得減刑，併此
    敘明。
據上論斷，應依刑事訴訟法第三百六十九條第一項前段、第三百
六十四條、第三百條、第二百九十九條第一項前段、刑法第二條
第一項前段、第二百十六條、第二百十條、修正前刑法第二十八
條、第三百三十九條第一項、第五十五條、第三十八條第一項第
二款、罰金罰鍰提高標準條例第一條前段，判決如主文。
本案經檢察官繆卓然到庭執行職務。
中    華    民    國    97    年    12    月    11    日
                  刑事第十三庭  審判長法  官  曾德水
                                      法  官  趙文卿
                                      法  官  林婷立
以上正本證明與原本無異。
如不服本判決，應於收受送達後10日內向本院提出上訴書狀，其
未敘述上訴之理由者並得於提起上訴後10日內向本院補提理由書
（均須按他造當事人之人數附繕本）「切勿逕送上級法院」。
                                      書記官  王增華
中    華    民    國    98    年    1     月    6     日
附錄本案論罪科刑法條全文：
中華民國刑法第二百十條
偽造、變造私文書，足以生損害於公眾或他人者，處五年以下有
期徒刑。
中華民國刑法第二百十六條
行使第二百十條至第二百十五條之文書者，依偽造、變造文書或
登載不實事項或使登載不實事項之規定處斷。
中華民國刑法第三百三十六條第二項
對於業務上所持有之物，犯前條第一項之罪者，處六月以上五年
以下有期徒刑，得併科三千元以下罰金。
中華民國刑法第三百三十九條第一項
意圖為自己或第三人不法之所有，以詐術使人將本人或第三人之
物交付者，處五年以下有期徒刑、拘役或科或併科一千元以下罰
金。


司法院資訊處製作；財團法人民間司法改革基金會備份。
